【裁判字號】    90,訴,195
【裁判日期】    900720
【裁判案由】    妨害兵役
【裁判全文】
臺灣桃園地方法院刑事判決                            九十年度訴字第一九五號
    公  訴  人  臺灣桃園地方法院檢察署檢察官
    被      告  甲○○
右列被告因妨害兵役案件, 經檢察官提起公訴（九十年度偵字第二五號），本院判決
如左：
    主  文
甲○○後備軍人，居住處所遷移，無故不依規定申報，致使教育召集令無法送達，處
有期徒刑月，如易科罰金以參佰元折算壹日。緩刑貳年。
    事  實
一、甲○○係後備軍人，原住桃園縣龍潭鄉九龍村聯和新村十八號，於民國八十九年
    一、二月間遷出上開處所後，竟無故不依規定申報，致使台北師管區司令部桃園
    縣團管區司令部所發精誠八十五之五號教育召集令，指定應於八十九年十一月十
    三日上午八時，前往新竹縣關西鎮荖庚寮二十二號關西營區報到之教育召集令，
    無法送達。
二、案經台北師管區司令部移送台灣桃園地方法院檢察署檢察官偵查起訴。
    理  由
一、訊據被告甲○○固不諱言於遷出位於上址之戶籍地後，未依規定申報，致使如事
    實欄所示之教育召集令無法送達，而逾應召期限二日以上之事實，惟辯稱：不知
    遷移地址要申報云云。然按，不得因不知法律而免除刑事責任，刑法第十六條定
    有明文，是被告尚不得據此脫免其刑責。參以，軍人於服役期滿，須攜退伍令等
    相關資料至戶籍所在地之戶政事務所辦理歸鄉證明，是被告既已完成上開手續，
    自難謂其不知遷出戶籍地須依規定加以申報，被告所辯亦難信採。此外，並有原
    教育召集令、桃園縣警察局平鎮分局後備軍人行方不明年籍表、戶口查報通知單
    及戶籍謄本各一件附卷可稽。綜上，本件事證已臻明確，被告妨害兵役治罪條例
    犯行堪予認定。
二、核被告所為，係犯妨害兵役治罪條例第十一條第三項、第一項第三款之罪，應依
    同條例第七條第一項科刑。按被告行為後，刑法第四十一條業於九十年一月四日
    修正，同年月十日經總統公布，已於同年月十二日生效，修正後之刑法第四十一
    條第一項前段規定：「犯最重本刑為五年以下有期徒刑以下之罪，而受六個月以
    下有期徒刑或拘役之宣告，因身體、教育、職業、家庭之關係或其他正當事由，
    執行顯有困難者，得以一元以上三元以下折算一日，易科罰金。」而比較新舊法
    規定之結果，裁判前之法律並非較有利者，自應依刑法第二條第一項前段之規定
    適用裁判時之刑法第四十一條第一項前段之規定。爰審酌被告犯罪動機、目的、
    手段、所生之危害及犯後態度等一切情狀，量處如主文所示之刑，並諭知易科罰
    金之折算標準。查被告前未曾受有期徒刑以上刑之宣告，有台灣高等法院被告全
    國前案紀錄表及臺灣桃園地方法院檢察署刑案資料查註表在卷可稽，經此教訓，
    應知警惕，而無再犯之虞，本院因認對被告所處之刑，以暫不執行為適當，爰併
    宣告緩刑二年，以啟自新。
據上論斷，應依刑事訴訟法第二百九十九條第一項前段，妨害兵役治罪條例第十一條
第三項第一項第三款、第七條第一項、刑法第十一條前段、第二條第一項前段、第四
十一條第一項前段、第七十四條第一款，罰金罰鍰提高標準條例第二條，判決如主文
。
本案經檢察官胡樹德到庭執行職務。
中      華      民      國    九十      年      七      月     二十     日
                          台灣桃園地方法院刑事第一庭
        審判長法  官  吳爭奇
                                    法  官  曾雨明
                                    法  官  范明達
右正本證明與原本無異。
如不服本判決，應於判決送達後十日內向本院提出上訴狀( 應附繕本 )，上訴於
臺灣高等法院。
                                    書記官  楊惠如
中     華       民      國    九十      年       七     月    二十五    日
附錄法條：
妨害兵役治罪條例第十一條 (後備軍人或國民兵妨害兵役罪)
後備軍人有左列行為之一者，處一年以下有期徒刑、拘役或三百元以下罰金：
一  離營歸鄉無故不依規定報到，或重複申報戶籍者。
二  無故拒絕調查，或體格檢查不到者。
三  居住處所遷移，無故不依規定申報者。
國民兵犯前項第二款、第三款之罪者，處六月以下有期徒刑、拘役或一百元以下罰金
。
後備軍人犯第一項之罪或國民兵犯第二項之罪，致使召集令無法送達者，以意圖避免
召集論；分別依第六條、第七條科刑。
妨害兵役治罪條例第七條 (避免教召、勤召或點召罪)
意圖避免教育召集或勤務召集，而有左列行為之一者，處三年以下有期徒刑：
一捏造免役、除役、轉役或免除召集原因者。
二故意毀傷身體者。
三無故拒絕接受召集令者。
四  無故逾應召期限二日者。
五  使人頂替本人應召者。
無故不參加點閱召集，或意圖避免點閱召集，而有前項第一款至第三款及第五款行為
之一者，處一年以下有期徒刑、拘役或三百元以下罰金。


司法院資訊處製作；財團法人民間司法改革基金會備份。
